【裁判字號】    95,簡上,57
【裁判日期】    950808
【裁判案由】    損害賠償
【裁判全文】
臺灣士林地方法院民事判決              95年度簡上字第57號
上訴人即附  甲○○
帶被上訴人
訴訟代理人  逄紹峰律師
複  代理人  陳信亮律師
被上訴人即  乙○○
附帶上訴人
訴訟代理人  王淑琍律師
上列當事人間請求損害賠償事件，上訴人對於中華民國95年3 月
13日本院士林簡易庭94年度士簡字第1191號第一審判決提起上訴
，被上訴人則提起附帶上訴，本院於95年7 月25日言詞辯論終結
，判決如下：
    主      文
上訴及附帶上訴均駁回。
第二審訴訟費用關於上訴部分，由上訴人負擔，附帶上訴部分，
由被上訴人負擔。
    事實及理由
一、按被上訴人於言詞辯論終結前，得為附帶上訴，且附帶上訴
    ，雖在被上訴人之上訴期間已滿，亦得為之，民事訴訟法第
    460 條第1 項前段、第2 項分別定有明文。又上開規定於簡
    易程序第一審判決之上訴程序準用之，同法第436 條之1 第
    3 項亦規定甚明。本件上訴人對於第一審判決其敗訴部分提
    起上訴，被上訴人雖於其上訴期間屆滿後之民國95年5 月16
    日提起附帶上訴，揆諸前揭規定，於法並無不合，應予准許
    ，合先敘明。
二、被上訴人即附帶上訴人（下稱：被上訴人）起訴主張：其與
    上訴人即附帶被上訴人（下稱：上訴人）原為男女朋友關係
    ，惟上訴人因不甘遭被上訴人提起刑事告訴，並為附帶民事
    訴訟之請求，竟於本院93年度士交簡字第1044號刑事案件審
    理期間之93年9 月9 日21時許，自其位於台北市○○區○○
    路1 段171 巷2 號8 樓住處，寄發內容略為「．．我跟你作
    個交易吧，我跟你親熱的照片我一直留著，我簽下一份切結
    書，保證原版片還給你而且絕對不流出市面，不被你的親人
    、同事、未來的丈夫、未來的子女看見，而你簽一份車禍和
    解書吧，這場車禍該過去了吧」等語之電子郵件並檢附二人
    性愛之照片檔案一張傳送予被上訴人。上訴人以此加害被上
    訴人名譽之手段，恐嚇或脅迫他人無法行使權利或因此心生
    畏懼，甚或因不敢行使民事求償的權利，而使上訴人得因此
    獲得無庸賠償的目的。尤有甚者，前揭事件，進而為媒體報
    導渲染後，更足以為被上訴人周遭親朋好友所知悉，被上訴
    人遭此變故，精神上之傷害及壓力，實非筆墨足以形容，爰
    依民法第195 條第1 項規定提起本訴，請求上訴人應給付被
    上訴人50萬元，及自93年9 月9 日起至清償之日止，按年息
    5%計算之利息。
三、上訴人則以：其因一時失慮，方觸犯強制未遂罪，然上訴人
    多次於本院刑事庭強制未遂案審理中向被上訴人表示歉意，
    也自責甚深，然當時被上訴人又以強制執行查封時所生之衝
    突，再對上訴人及上訴人父母（萬永祥、蕭敏群）提出妨害
    公務、妨害名譽之訴追，兩造已難破鏡重圓，幸該妨害公務
    、妨害名譽案件，經台灣士林地方法院檢察署以不起訴處分
    在案。而報紙僅刊姓氏，並無載明兩造全名，而所謂貼附相
    關圖片，亦非兩造之真實照片，而係自繪之想像圖像，兩造
    均非名人，應尚難使社會大眾知悉兩造。而法院所涉案件遭
    媒體披露，乃係新聞自由受憲法保障，上訴人亦無法阻止，
    刊登與否，更係媒體決定，無必然之因果關係。縱退萬步言
    ，被上訴人果遭受精神上之傷害而有非財產上損害，依實務
    見解，斟酌兩造之社會地位、經濟能力，原告請求顯屬偏高
    而不合理，應予降低等語，資為抗辯。
四、本件原審對於被上訴人之請求，判決上訴人應給付被上訴人
    20萬元，及自93年9 月9 日起至清償之日止，按年息5%計算
    之利息，並駁回被上訴人其餘請求，上訴人、被上訴人分別
    對於敗訴部分提起上訴、附帶上訴。上訴人並聲明求為判決
    ：(一)原判決不利於上訴人部分廢棄。(二)上開廢棄部分，被上
    訴人在第一審之訴駁回。(三)附帶上訴駁回。被上訴人則聲明
    求為：(一)上訴駁回。(二)原判決不利於被上訴人部分廢棄。(三)
    上開廢棄之部分上訴人應給付被上訴人30萬元，及自93年9
    月9 日起至清償之日止，按年息5%計算之利息。
五、本件經受命法官依民事訴訟法第271 條之1 準用同法第270
    條之1 第1 項第3 款規定，整理並協議簡化爭點及不爭執點
    如下（本院95年6 月6 日準備程序筆錄，本院卷第55頁）：
  甲、兩造不爭執之事項：
    (一)上訴人在其位於台北市○○區○○路1 段171 巷2 號8 樓
      住處，於本院93年度士交簡字第1044號刑事案件審理期間
      之93年9 月9 日21時許，寄發內容略為「．．我跟你作個
      交易吧，我跟你親熱的照片我一直留著，我簽下一份切結
      書，保證原版片還給你而且絕對不流出市面，不被你的親
      人、同事、未來的丈夫、未來的子女看見，而你簽一份車
      禍和解書吧，這場車禍該過去了吧」之電子郵件並附帶被
      上訴人之照片檔案一張傳送予被上訴人。
    (二)上訴人因前揭行為，經本院刑事庭以94年度易字第292 號
      刑事判決，論以：「以脅迫使人行無義務之事，未遂，處
      有期徒刑肆月，如易科罰金以佰元折算壹日。」
    (三)本件上訴所審究之範圍，即以前揭(一)之事實，作為基礎事
      實之認定依據。
    (四)上訴人就其前揭(一)之行為該當侵權行為。
  乙、兩造爭執事項：
    原審判決上訴人賠償被上訴人20萬元是否適當？
六、茲就兩造爭執事項，論述如下：
    按慰撫金之賠償得參酌雙方身分、資力與加害程度及其他各
    種情形核定相當之數額，最高法院51年台上字第223 號著有
    判例足資參照。本件被上訴人因上訴人所寄發之電子郵件內
    容，使被上訴人將其與上訴人之親密照片對外流傳，且更以
    被上訴人之家人、未來先生及子女等為對象，作為被上訴人
    隱私、名節將受侵害之預告，企圖迫使被上訴人與其簽立車
    禍和解書，顯已造成被上訴人精神極大恐懼，並使其意思決
    定受強制，本院審酌上訴人係大學畢業，現無工作；被上訴
    人亦係大學畢業，而本件事發時為93年9 月9 日，其業已於
    93年7 月1 日自富邦人壽保險股份有限公司離職，並斟酌侵
    權行為之輕重程度、兩造身分、地位、經濟能力等一切情狀
    ，認被上訴人請求之慰撫金以20萬元為公允，逾此數額之請
    求，不應准許。另查，法院審理中之案件，除特定事件不得
    公開外，基於新聞自由，媒體是否報導，不僅法院無權置喙
    ，亦非上訴人所能決定，則媒體是否報導系爭事件與上訴人
    該當本件侵權行為間並無因果關係。是以，被上訴人雖主張
    ：其因前揭事件，進而為媒體報導渲染，致其精神負擔益重
    ，更足彰顯其請求50萬之精神慰撫金，顯屬相當等語，自於
    法無據。是以，上訴人主張原審判決賠償20萬元過高，被上
    訴人則主張過低，均屬無據。
七、從而，被上訴人依侵權行為法律關係，訴請上訴人應賠償20
    萬元，並自93年3 月3 日起至清償日止，按年息5%計算之利
    息，為有理由，應予准許。逾此部分之請求，則無理由，應
    予駁回。是以，原審命上訴人給付20萬元，及自93年3 月3
    日起至清償日止按週年利率5%計算之利息，並就勝訴部分依
    職權為假執行之宣告，另駁回被上訴人其餘在第一審之訴，
    於法並無違誤，上訴及附帶上訴意旨分別指摘原判決對己不
    利部分不當，求予廢棄改判，均無理由，應均予駁回其上訴
    及附帶上訴。
八、另，按民事訴訟法第270 條之1 第3 項前段規定應受其拘束
    之爭點協議，係指當事人就其既已主張之爭點，經依同條第
    1 項第3 款或第2 項為協議者而言。查兩造於本院95年6 月
    6 日行準備程序筆錄，經本院整理並協議簡化爭點及不爭執
    點，而上訴人就其前揭(一)之行為該當侵權行為，復為不爭執
    ，業如上述，則揆諸前揭法條說明，上訴人對於其該當本件
    侵權行為一事，既於協議時業經協商，並列為不爭執事項，
    則該不爭執事項，既在協議範圍，自應受協議之拘束。則上
    訴人復於本件言詞辯論時，就其該當侵權行為與否，復為爭
    執，本院自無庸再就該相反陳述內容另為調查審認，併此敘
    明。
九、本件判決基礎已臻明確，兩造其餘之攻擊防禦方法及訴訟資
    料經本院斟酌後，核與判決之結果不生影響，爰不一一論述
    ，再予敘明。
十、據上論結，本件上訴及附帶上訴均為無理由，依民事訴訟法
    第436 條之1 第3 項、第449 條第1 項、第78條，判決如主
    文。
中    華    民    國    95    年    8     月    8     日
                  民事第二庭  審判長法  官  陳介源
                                    法  官  施月燿
                                    法  官  陳梅欽
以上正本證明與原本無異。
本判決不得上訴。
中    華    民    國    95    年    8     月    10    日
                                    書記官  高郁婷


司法院資訊處製作；財團法人民間司法改革基金會備份。
